臺灣高等法院臺中分院刑事裁定　　　　　　　　　　　九十三年度抗字第八號
　　抗　告　人
　　即　被　告　甲○○
右抗告人因聲請單獨宣告沒收案件，不服臺灣臺中地方法院九十三年度聲字第二七六
二號中華民國九十三年十一月二十四日第一審裁定（九十三年度聲字第二七六二號）
，提起抗告，本院裁定如左：
    主      文
原裁定撤銷，發回臺灣臺中地方法院。
    理      由
一、抗告意旨以：「一、原裁定略以：被告（即本件抗告人，下稱被告）甲○○涉犯
    槍砲彈藥刀械管制條例案件，業經臺灣高等法院臺中分院九十三年度上訴字第一
    ○八號判決無罪確定。而扣案之槍枝（管制編號0000000000號）一枝
    ，係美國ＷＩＮＣＨＥＳＴＥＲ廠製１４００型１２ＧＡＵＧＥ制式霰彈槍，機
    械性能良好，可擊發同口徑制式霰彈，認具殺傷力等情，有內政部警政署刑事警
    察局九十一年十月二十八日刑鑑字第○九一○二八六六一五號槍彈鑑定書乙份附
    卷可稽，為違禁物，應依法宣告沒收。二、惟查被告係領有乙種槍枝執照而合法
    持有槍枝，且本件被告持有之扣案槍枝，業經臺灣高等法院臺中分院九十三年度
    上訴字第一○八號刑事判決判認（一）本件槍枝屬單管槍枝，槍枝木柄油漆有部
    分磨蝕，不似新槍，護木裂縫以透明膠類之材質修補，（二）槍管上刻有ｗｉｎ
    ｃｈｅｓｔｅｒ  ｍｏｄｅｌ  １４００  －１２ｇａ２  ３／４  ｃｈａｍ
    ｍａｄｅ  ｉｎ  ｎｅｗ  ｈａｖｅｎ. ｃｏｎｎ. ｕ. ｓ. ａ.   ｗｉｎｃｈ
    ｅｓｔｅｒ  ｐｒｏｏｆ  ｓｔｅｅｍ  ｗｉｎｃｈｏｋｅｔｅｍ，槍托上刻有
    Ｎ00000000及１１６，而被告之父謝子之自衛槍枝執照記載槍種為乙種
    、名稱為單管槍，槍身號碼為１１６，口徑為１‧２，有槍枝執照附原審卷第二
    十二頁可證，是由扣案槍枝與槍枝執照比對觀之，並無事證證明本案獲案槍枝與
    原送修槍枝不同，（三）經本院勘驗結果，本案槍枝護木裂縫有以透明膠類之材
    質修補裂痕，亦與送修申請書所載『木部裂損』記載相符，（四）本案扣案槍枝
    經送驗結果為半自動散彈槍，製造國為美國，製造廠為ｗｉｎｃｈｅｓｔｅｒ，
    口徑為１２ＧＡＵＧＥ，製造年份為0000－0000，有鑑定報告在卷及鑑
    定所依據之相關文獻在卷可參，而0000－0000年為民國五十三年至七十
    年，與被告於偵訊所供約六十年間取得槍枝一節亦無齟齬之處，亦難以本案鑑定
    報告認定被告送修後取回者並非原有槍枝。（五）綜核上情，本案槍枝鑑定報告
    及勘驗結果與原槍枝執照記載並無何齟齬不符之處，難認送修前槍枝與被告現持
    有槍枝已喪失同一性，確定在案，有該案卷宗存案可稽。三、按刑事確定判決，
    就該案被告所認定之事實（亦即法院之判斷內容）有既判力，除具有再審原因外
    ，不得再有所爭執（最高法院八十五年台上字第一五七七號判決參照）。原確定
    判決既已認定『難以本案鑑定報告認定被告送修後取回者並非原有槍枝』、『本
    案槍枝鑑定報告及勘驗結果與原槍枝執照記載並無何齟齬不符之處，難認送修前
    槍枝與被告現持有槍枝已喪失同一性』確定在案，除具有再審原因外，即不得再
    有所爭執，而另為不同之認定！詎原裁定在沒有任何新事證足認『本件扣案槍枝
    非被告原有槍枝』情況下，竟徒憑該扣案槍枝經鑑定結果係『制式槍枝』且『具
    殺傷力』，即逕認該扣案槍枝係『違禁物』，而予宣告沒收，顯屬違法！（蓋被
    告本係領有自衛槍枝執照而合法持有槍枝，且被告持有之自衛槍枝本即屬『制式
    槍枝且具殺傷力』，其『送修後』當然仍為『具有殺傷力之制式槍枝』；原判決
    徒憑該扣案槍枝經鑑定結果係『制式槍枝』且『具殺傷力』，即逕認該扣案槍枝
    係『違禁物』，而予宣告沒收，自屬違法！）」等語，請求更為適法之裁定。
二、原審裁定略以：「被告甲○○涉犯槍砲彈藥刀械管制條例案件，業經臺灣高等法
    院臺中分院九十三年度上訴字第一○八號判決無罪確定。而扣案之槍枝（管制編
    號0000000000號）一枝，係美國ＷＩＮＣＨＥＳＴＥＲ廠製１４００
    型１２ＧＡＵＧＥ制式霰彈槍，機械性能良好，可擊發同口徑制式霰彈，認具殺
    傷力等情，有內政部警政署刑事警察局九十一年十月二十八日刑鑑字第○九一○
    二八六六一五號槍彈鑑定書乙份附卷可稽，為違禁物，應依法宣告沒收。」等語
    。
三、經查：本件原無罪確定判決係以：「(一)被告於偵訊係供述『這把槍原本是我父親
    謝子所持有，但現均由我所持有』、『經我父親同意後由我全權負責送修事宜』
    、『（你原有槍枝有無槍號、警政署的烙印，或其他特殊圖案、徽記，分別位於
    何處﹖）槍號有二處，分別在槍管及槍身，沒有警政署之烙印或其他特殊圖案、
    徽記』、『（取回的槍枝有幾個槍枝號碼﹖與原槍枝槍號位置有無不同﹖）有二
    個槍枝號碼，位置相同』、『槍托壞了，槍身與護目接不好』、『（送修回來新
    槍與舊槍是否為同一枝槍﹖）同一把」』、『（舊槍何時取得﹖）六十幾年』（
    詳本院卷一○三、一三一頁），被告於歷次供述均係陳述槍枝送修過程，並未曾
    供承係以『假報修、真走私』方式取得槍枝，又被告固曾供承『（取回之槍枝與
    原槍有無不同﹖）大致相同，但槍變得很新』，惟此槍枝申請修理項目包括『磨
    光、電鍍』（詳原審卷第二十三頁申請書），是槍枝外型變新應屬整修之結果，
    亦應難僅以上該供述認被告曾自白犯行。(二)經調閱本院九十三年度上訴字第六一
    號案卷，鄭其正於該案歷次訊問均供承係代辦出口送修槍枝，並未曾供承以送修
    名義走私槍枝，又鄭其正以此方式送修（或進口）之槍枝數量繁多，被告及其餘
    槍枝持有人各自持有槍枝之種類、新舊亦有別，其等是否以『假報修、真走私』
    方式取得槍枝，應就各持有人個別認定之，應難以其餘持有人或曾於認罪協商時
    自白，即逕推認被告犯行。(三)經本院於準備及言詞辯論期日勘驗結果，本案槍枝
    屬單管槍枝，槍枝木柄油漆有部分磨蝕，不似新槍，護木裂縫以透明膠類之材質
    修補，槍管上刻有ｗｉｎｃｈｅｓｔｅｒ  ｍｏｄｅｌ  １４００  －１２ｇａ
    ２  ３／４  ｃｈａｍ  ｍａｄｅ  ｉｎ  ｎｅｗ  ｈａｖｅｎ. ｃｏｎｎ.
    ｕ. ｓ. ａ.   ｗｉｎｃｈｅｓｔｅｒ  ｐｒｏｏｆ  ｓｔｅｅｍ  ｗ  ｉｎｃ
    ｈｏｋｅｔｅｍ，槍托上刻有Ｎ00000000及１１６，有本院勘驗筆錄可
    參，而被告之父謝子之自衛槍枝執照記載槍種為乙種、名稱為單管槍，槍身號碼
    為１１６，口徑為１‧２，有槍枝執照附原審卷第二十二頁可證，再依自衛槍枝
    管理條例第二條規定乙種槍類是指凡具有自衛性能之各式獵槍、空氣槍、魚槍及
    其他槍枝屬之，是由扣案槍枝與槍枝執照比對觀之，並無事證證明本案獲案槍枝
    與原送修槍枝不同，而經本院勘驗結果，本案槍枝護木裂縫有以透明膠類之材質
    修補痕跡，亦與送修申請書所載『木部裂損』記載相符。(四)本案扣案槍枝經送驗
    結果為半自動散彈槍，製造國為美國，製造廠為ｗｉｎｃｈｅｓｔｅｒ，口徑為
    １２ＧＡＵＧＥ，製造年份為0000－0000，有鑑定報告在卷及鑑定所依
    據之相關文獻在卷可參，是本案槍枝原廠應早已停產約二十年，公訴意旨認本案
    係以送修名義取得『新型』槍枝，與事實尚非合致，而0000－0000年為
    民國五十三年至七十年，與被告於偵訊所供約六十年間取得槍枝一節亦無齟齬之
    處，亦難以本案鑑定報告認定被告送修後取回者並非原有槍枝。三、綜核上情，
    本案槍枝鑑定報告及勘驗結果與原槍枝執照記載並無何齟齬不符之處，難認送修
    前槍枝與被告現持有槍枝已喪失同一性，既未達通常一般之人均不致於有所懷疑
    ，而得確信被告確有不法取得槍枝犯行之程度，被告犯罪應屬不能證明，原審遽
    予論科，自有未洽」等語，認應諭知被告無罪判決。經查：被告所持有之獵槍，
    雖屬槍砲彈藥刀械管制條例第四條所列管枝之槍枝，惟原起訴意旨係以槍砲彈藥
    刀械管制條例第八條第四項規定之「未經許可，持有、寄藏或意圖販賣而陳列第
    一項所列槍枝」起訴被告，惟上開無罪確定判決似認被告乃領有執照而合法持有
    該獵槍，且認「本案槍枝鑑定報告及勘驗結果與原槍枝執照記載並無何齟齬不符
    之處，難認送修前槍枝與被告現持有槍枝已喪失同一性」，則依原無罪確定判決
    認送修前、後之槍枝並不失其同一性，依原審判決及鑑定之結果，似無法推斷被
    告現持有不失其同一性之槍枝屬犯罪行為，而不得持有。換言之，原審裁定未考
    慮被告原係領有執照而合法持有該獵槍之人，即遽以扣案之槍枝經鑑定有殺傷力
    而認係違禁物予以單獨宣告沒收，尚有研求之餘地。本件原審仍有就扣案槍枝是
    否具同一性以及被告是否確係領有執照而合法持有該獵槍之人予以詳細查明後再
    為審酌之必要，從而被告執此理由抗告，即有理由，自應由本院將原裁定撤銷，
    發回原審法院重為妥適之裁定。
四、據上論斷，應依刑事訴訟法第四百十三條裁定如主文。
中      華      民      國    九十三    年    十二      月    三十一    日
                                  臺灣高等法院臺中分院刑事第三庭
                                        審判長法  官  江  錫  麟
                                              法  官  林  欽  章
                                              法  官  胡  忠  文
右正本證明與原本無異。
不得抗告。
                                              書記官  許  美  惠
中      華      民      國      九十四   年      一       月     三     日
           Ａ
